【裁判字號】    97,抗,154
【裁判日期】    970731
【裁判案由】    假扣押
【裁判全文】
臺灣高等法院臺南分院民事裁定           97年度抗字第154號
抗  告  人  乙○○
相  對  人  一二三富民有限公司
法定代理人  甲○○
抗告人因與相對人一二三富民有限公司間聲請假扣押事件，對於
中華民國97年3月4日台灣台南地方法院97年度裁全字第1071號裁
定，提起抗告，本院裁定如下：
    主    文
原裁定廢棄。
相對人在原法院之聲請駁回。
聲請及抗告訴訟費用由相對人負擔。
    理    由
一、本件相對人於原法院聲請意旨略以：抗告人前向相對人承租
    位於台南縣永康市○○○路311號房屋，於民國（下同）96
    年3月23日訂立租賃契約，約定租期自96年5月1日起至103年
    4月30日，抗告人應於每月1日繳交租金新台幣（下同）6萬8
    千元。惟抗告人自96年9月1日起至97年2月29日止未依約繳
    交租金已達6個月，共計40萬8千元整，經相對人於97年2月1
    日以存證信函催告抗告人，抗告人均置之不理，相對人並依
    約終止系爭租賃契約，為此相對人已提起民事訴訟，請求抗
    告人給付積欠之租金及返還上開租賃物，近聞抗告人隱匿財
    產，致日後有不能強制執行或甚難執行之虞，相對人為保全
    其債權，陳明願供擔保依民事訴訟法第522條規定聲請假扣
    押等語，並提出租賃契約、抗告人開具之支票（96年9月至
    97年2月）及退票理由單、民事起訴狀等為證。
二、抗告意旨則以：查兩造就上開台南縣永康市○○○路311號
    房屋租賃糾紛，現由原審法院97年度簡字第539號審理中，
    相對人已向抗告人收取19萬5千元之押金、保證金，已高過
    假扣押之擔保金13萬6千元，顯有未當，爰提起抗告求予廢
    棄原裁定等語。
三、按債權人就金錢請求或得易為金錢請求之請求，欲保全強制
    執行者，得聲請假扣押。假扣押非有日後不能強制執行或甚
    難執行之虞者，不得為之。請求及假扣押之原因應釋明之。
    前項釋明如有不足，而債權人陳明願供擔保或法院認為適當
    者，法院得定相當之擔保，命供擔保後為假扣押，民事訴訟
    法第522條第1項、第523條第1項及第526條第1項、第2項定
    有明文。次按新修正民事訴訟法第526條第2項，已將舊法之
    「債權人雖未為前項釋明，如就債務人所應受之損害已供法
    院所定之擔保者，得命為假扣押」之規定，修正為「前項釋
    明如有不足，而債權人陳明願供擔保或法院認為適當者，法
    院得定相當之擔保，命供擔保後為假扣押」，以與同條第一
    項規定「請求及假扣押之原因，應釋明之」相呼應。是請求
    及假扣押之原因，債權人如未先為釋明，縱就債務人所應受
    之損害供法院所定之擔保者，亦不得命為假扣押，必因釋明
    而有不足，並經債權人陳明願供擔保或法院認為適當者，始
    得命供擔保後為假扣押（最高法院94年度台抗字第156號裁
    定參照）。
四、經查：相對人即債權人固主張抗告人對其負有上揭債務，並
    於原審法院提出租賃契約、抗告人開具之支票（96年9月至9
    7年2月）及退票理由單、民事起訴狀等為證，然此僅為債權
    之請求原因（即兩造間有租賃契約債權債務關係）之釋明；
    就債務人是否有假扣押原因之「日後不能強制執行或甚難執
    行之虞者」之情形，在聲請狀上僅載：「近聞債務人正將所
    有財產搬移隱匿，致日後有不能強制執行或甚難執行之虞」
    等語，並未提出任何假扣押原因之釋明，參以相對人尚保管
    抗告人交付之押租金19萬5千元，此觀該租賃契約即明，自
    難遽認債務人有何日後不能強制執行致其債權無法受清償之
    虞，相對人空言指稱抗告人隱匿財產，僅陳明願就債務人所
    受損害提供擔保，依上揭說明，自不得命為假扣押。原裁定
    未察，依相對人所請遽予准許假扣押，尚有未洽。抗告意旨
    指摘原裁定不當，求予廢棄，為有理由，爰並由本院改判如
    主文第2項所示。
據上論結，本件抗告為有理由，依民事訴訟法第492條、第95條
、第78條，裁定如主文。
中    華    民    國    97    年    7     月    31    日
                  民事第三庭  審判長法  官  陳光秀
                                    法  官  李文賢
                                    法  官  莊俊華
上為正本係照原本作成。
不得抗告。
中    華    民    國    97    年    8     月    1     日
                                    書記官  吳銘添


司法院資訊處製作；財團法人民間司法改革基金會備份。
